臺灣新竹地方法院刑事簡易判決　　　 100 年度竹簡字第154號
聲　請　人　臺灣新竹地方法院檢察署檢察官
被　　　告　張逸凱
上列被告因詐欺案件，經檢察官聲請簡易判決處刑（99年度偵字
第8389號、100年度偵字第94號），本院判決如下：
    主    文
張逸凱幫助犯共同詐欺取財罪，處有期徒刑月；如易科罰金，
以新臺幣壹仟元折算壹日。緩刑貳年。
    犯罪事實及理由
一、犯罪事實：張逸凱明知個人金融機構帳戶係攸關個人信用之
    專用物品，一般人無庸向他人收購或借貸使用，且國內社會
    常見之犯罪集團，經常利用他人之存款帳戶轉帳，以掩飾其
    等犯罪之不法所得，逃避執法人員之查緝，而提供自己之金
    融帳戶存摺及連同密碼之提款卡予陌生人士使用，更常與財
    產犯罪密切相關，將被犯罪集團所利用，以遂其等犯罪及掩
    飾其等犯罪所得財物或財產上利益之目的，竟仍容任所提供
    之帳戶將被犯罪集團用以犯罪結果之發生，而基於幫助他人
    實施恐嚇取財及詐欺取財犯罪之不確定故意，於民國99年6
    月11日前某日，將其所有合作金庫商業銀行股份有限公司竹
    東分公司帳號0000000000000 號帳戶（下稱本件合作金庫竹
    東分行帳戶）及臺北富邦商業銀行股份有限公司新竹分公司
    帳號000000000000號帳戶（下稱臺北富邦帳戶）之提款卡及
    密碼，在某不詳地點，交付予1 名真實姓名年籍不詳之成年
    男子。嗣該名真實姓名年籍不詳之成年男子與其所屬詐騙集
    團成員共同基於意圖為自己不法所有之犯意聯絡，於取得張
    逸凱上開金融帳戶資料後，以如附表編號1 至2 所示之手法
    ，使蔡昇峰、吳宗勳信以為真陷於錯誤，而於附表編號1 至
    2 所示之時間，將如附表編號1 至2 所示之金額匯入張逸凱
    上開帳戶內。嗣因蔡昇峰、吳宗勳察覺有異，分別報警處理
    ，始循線查獲上情。
二、案經吳宗勳訴由新竹縣政府警察局橫山分局報告及蔡昇峰訴
    由基隆市警察局第一分局報由臺灣基隆地方法院檢察署呈請
    臺灣高等法院檢察署檢察長移轉新竹地方法院檢察署檢察官
    偵查起訴後，本院改依簡易判決處刑。
三、理由：
    訊據被告張逸凱坦承對於帳戶資料之保管有缺失等語（見本
    院卷第16頁），惟仍辯稱：伊於99年6 月8 日，在新竹購物
    路途中不慎將皮包遺失，皮包內含臺北富邦銀行竹北分行及
    合作金庫竹東分行帳戶金融卡及學生證，經合作金庫人員告
    知後帳戶列為警示帳戶，始發現金融卡及學生證均不見，伊
    提款卡和學生證習慣放在皮包，因為更新密碼，所以將密碼
    即自己之生日年月日寫於學生證使用者說明欄等語（見臺灣
    新竹地方法院99年度偵字第8389號偵查卷第28、29頁），然
    查：
（一）本件合作金庫商業銀行竹東分行帳號0000000000000 號帳
      戶係被告張逸凱向合作金庫商業銀行竹東分行申請開戶設
      立，除據被告張逸凱前述所為之供述外，亦有合作金庫商
      業商業銀行股份有限公司竹東分行99年11月22日合金竹東
      字第0990004273號函所附被告張逸凱所有帳號0000000000
      000 號帳戶新開戶建檔登錄單、98年8 月27日起至99年7
      月27日交易明細紀錄各1 份等資料附卷可稽（見臺灣基隆
      地方法院99年度偵字第5403號偵查卷第57、59、63至72頁
      ）。而本案告訴人蔡昇峰受到詐騙後先匯款100,000 元至
      第一銀行00000000000 號帳戶內，再經某詐騙集團人員從
      上開第一銀行帳戶匯款10,010元及91,510元至被告張逸凱
      前開合作金庫竹東分行帳戶等情，除有告訴人蔡昇峰於警
      詢時之指訴及其提供之郵政自動櫃員機交易明細影本、第
      一銀行金如意帳戶明細查詢影本1 紙外（見臺灣基隆地方
      法院99年度偵字第5403號偵查卷第24、25、28、29頁），
      亦有臺中縣警察局清水分局沙鹿分駐所受理詐騙帳戶通報
      警示簡便格式表、內政部警政署反詐騙案件紀錄表、受理
      刑事案件報案三聯單、受理各類案件紀錄表各1 份（見臺
      灣基隆地方法院99年度偵字第5403號偵查卷第33、38、41
      、42頁）。是認前揭某真實姓名年籍不詳之成年男子與所
      屬詐騙集團成員確有以被告張逸凱所申請開立之合作金庫
      商業銀行竹東分行帳號0000000000000 號帳戶作為渠等詐
      欺取財犯行，而供作告訴人蔡昇峰轉帳往來之用無訛。
（二）本件臺北富邦銀行新竹分行帳號000000000000號帳戶係被
      告張逸凱向臺北富邦銀行新竹分行申請開戶設立，除據被
      告張逸凱前述所為之供述外，亦有臺北富邦商業銀行股份
      有限公司新竹分行99年11月23日北富銀新竹字第09910002
      25號函所附被告張逸凱所有帳號000000000000號帳戶開戶
      基本資料影本、印鑑證明影本、98年1 月1 日起至99 年8
      月4 日交易明細紀錄影本各1 份等資料附卷可稽（見臺灣
      新竹地方法院99年度偵字第8389號偵查卷第137 至145 頁
      ）。而本案告訴人吳宗勳受到詐騙後，因而匯款至被告張
      逸凱前開臺北富邦銀行新竹分行帳號000000000000號帳戶
      等情，除有告訴人吳宗勳於警詢時之指訴及其提供之郵政
      自動櫃員機交易明細影本外（見臺灣新竹地方法院99年度
      偵字第8389號偵查卷第13至16頁），亦有臺南市政府警察
      局第二分局長樂派出所受理詐騙帳戶通報警示簡便格式表
      、內政部警政署反詐騙案件紀錄表、受理刑事案件報案三
      聯單、受理各類案件紀錄表各1 份（見臺灣新竹地方法院
      99年度偵字第8389號偵查卷第17至20頁）。是認前揭某真
      實姓名年籍不詳之成年男子與所屬詐騙集團成員確有以被
      告張逸凱所申請開立之臺北富邦銀行竹北分行帳號000000
      000000號帳戶作為渠等詐欺取財犯行，而供作告訴人吳宗
      勳轉帳往來之用無訛。
（三）被告張逸凱固以其所有之上揭臺北富邦銀行新竹分行帳號
      000000000000號帳戶及合作金庫銀行竹東分行帳號000000
      0000000 號帳戶之金融卡及寫有密碼之學生證，因置於皮
      包內在購物路途中不慎遺失，伊金融卡和寫有密碼之學生
      證習慣放在一起等語置辯。然查：
  １、被告張逸凱於偵訊時供稱將密碼書寫於學生證上並與金融
      卡同置於一處，然提款卡設定提款密碼之目的就在於萬一
      提款卡遺失時，可保護帳戶之安全，被告張逸凱將提款卡
      密碼書寫在學生證上並將其與金融卡共放一處，其密碼之
      設定則失其意義，殊有悖於常情，且依社會常情，如非帳
      戶所有人同意、授權而交付甚至告知提款卡密碼等情況，
      一般人實難輕易取得他人之存摺、提款卡，甚至有以提款
      卡隨機輸入號碼而領取款項之機會，蓋以提款卡多位數密
      碼之設計，不法之人任意輸入號碼而與正確之密碼相符者
      ，機率微乎其微。又衡諸常理，各金融機構之提款卡密碼
      僅係提供帳戶所有人知悉，故帳戶使用人為避免密碼及提
      款卡同時遭他人取得、利用，均知提款卡應與其密碼分別
      保存，或者將密碼牢記心中，而不在任何物體上標示或載
      明密碼，以免提高帳戶款項遭人持提款卡併同輕易得知之
      密碼而盜領存款之風險。而被告張逸凱案發時以為年值21
      歲之青壯年人，且有社會工作經驗，對於上開常識自不能
      諉為不知，被告張逸凱先於未登載出生年月日之學生證上
      刻意填載屬於重要金融密碼之出生年月日於其上，且於99
      年6 月8 日發現2 本帳戶、提款卡連同填載密碼資料之學
      生證遺失後，竟仍未立即辦理帳戶資料之掛失，以避免他
      人持其帳戶使用，明顯悖於常情，是認被告張逸凱陳稱帳
      戶金融卡及密碼資料等物遺失誠與事理不符，難謂可採。
  ２、又查現行晶片金融（提款）卡，其密碼為6 至12位數，不
      法份子倘非自原所有人處取得金融（提款）卡之密碼，並
      確信所使用帳戶不會被原所有人申請掛失或註銷，否則冒
      然使用該帳戶之結果，將隨時可能遭原所有人申請掛失、
      註銷或遭警政機關通報警示帳戶，該帳戶將凍結致無從提
      領詐騙款項而功虧一簣，是不法份子如非確定系爭帳戶所
      有人不會報警或掛失止付，應不至於以該帳戶從事於財產
      犯罪，以避免被警追查或徒勞無功，甚至遭帳戶所有人自
      行提領，故不法份子顯不可能使用隨時可能遭原所有人申
      請掛失或註銷之高風險帳戶。而本案告訴人蔡昇峰受詐騙
      後於99年6 月11日被某詐騙集團成員分別轉帳10,010元、
      91,510元至被告張逸凱上揭合作金庫竹東分行帳戶內及本
      案告訴人吳宗勳受詐騙後分別於99年6 月12日下午3 時2
      分、6 分、10分、14分、18分、20分匯款2,000 元、30,0
      00元、16,000元、27 ,000 元、2,000 元1,000 元至張逸
      凱本件臺北富邦新竹分行帳戶內後，旋即遭他人以金融卡
      輸入密碼之方式，分次提領一空等異常情事，有上揭合作
      金庫竹東分行交易明細紀錄、臺北富邦銀行新竹分行帳戶
      往來明細1 份在卷足憑，顯見本案某真實姓名年籍不詳之
      成年男子與所屬詐騙集團成員於向告訴人蔡昇峰、告訴人
      吳宗勳詐騙金錢時，確有把握本件之臺北富邦銀行新竹分
      行及合作金庫竹東分行帳戶不會遭帳戶所有人掛失止付，
      而此等確信，在單純帳戶資料遺失而被盜用之情形難以產
      生；況告訴人蔡昇峰、告訴人吳宗勳與被告張逸凱素不相
      識，若非被告張逸凱將本件臺北富邦銀行新竹分行及合作
      金庫竹東分行帳戶之金融卡及密碼交付某真實姓名年籍不
      詳之成年男子使用，則本件被告張逸凱臺北富邦銀行新竹
      分行及合作金庫竹東行之帳戶不可能有此異常款項進出之
      情形，更顯可議之處。
  ３、另按一般人對於其個人帳戶均投注以較一般文書、證件更
      高之注意及保管程度，發覺遺失後，理應即向警方報案，
      並向該金融機構辦理掛失止付，以期儘早尋得該遺失之重
      要資料或個人帳戶，或避免該個人帳戶淪為供他人犯罪之
      工具，本件被告張逸凱於本案發生時已為成年人，且已有
      工作經驗，對於系爭帳戶之金融卡及密碼等資料之重要性
      ，應知之甚稔，事前對於其所有具高度屬人性之金融卡應
      盡保管之責，以避免其所有帳戶淪為供他人犯罪之工具，
      故就其上開所述，因為購物，而將上帳戶金融卡連同寫有
      密碼之學生證置於皮包中，而不慎遺失，被告張逸凱深知
      上開帳戶資料之重要性，然事前未盡保管之責，而將上開
      帳戶之金融卡遺失，事後竟未立即掛失及報警處理，且依
      據告訴人蔡昇峰、吳宗勳之供詞，其匯款至上開被告張逸
      凱所有之臺北富邦銀行新竹分行帳戶是99年6 月12日及合
      作金庫竹東分行帳戶是99年6 月11日，當時上開臺北富邦
      銀行新竹分行帳戶及合作金庫竹東分行帳戶顯已置於詐騙
      集團之管領下，是認本件臺北富邦銀行新竹分行帳號0000
      00000000號及合作金庫銀行竹東分行帳號0000 000000000
      號帳戶之金融卡及密碼等資料應係由被告張逸凱於99年6
      月11日前之某日，在不詳地點，提供予某真實姓名年籍不
      詳之成年男子之事實應堪認定。
（三）次按刑法上之故意，分為直接故意（確定故意）與間接故
      意（不確定故意），「行為人對於構成犯罪之事實，明知
      並有意使其發生者」為直接故意；又「行為人對於構成犯
      罪之事實，預見其發生而其發生並不違背其本意者」為間
      接故意，刑法第13條第1 項、第2 項定有明文。茲衡諸常
      情，今日一般人至金融機關開設帳戶使用，係極為方便容
      易且迅速之事，苟有使用金融存款帳戶之正當用途，自以
      使用其本人或可信賴之親友申請之帳戶，最為便利安全，
      始可避免帳戶名義人反悔或心存歹念，利用通知掛失止付
      、變更存戶印鑑圖章或換摺之方式，將帳戶內之款項領走
      一空，反致使用帳戶人蒙受損失，故苟非意圖以他人之帳
      戶從事不法用途，並藉以逃避查緝，自無花費金錢或以其
      他方法向無相當信賴關係之陌生人取得帳戶使用之理，且
      近年來以詐財之犯罪類型層出不窮，該等犯罪，多數均係
      利用他人帳戶作為詐欺所得財物之出入帳戶，業經媒體廣
      為披載，是依一般人通常之知識、智能及經驗，均已詳知
      向陌生人購買、承租或其他方法取得帳戶者，多係欲藉該
      帳戶取得不法犯罪所得，且隱匿帳戶內資金之實際取得人
      之身分，以逃避追查，故被告張逸凱於本件行為時係成年
      且具智識之人，自難諉稱不知，從而被告張逸凱對於交付
      其所有相關金融帳戶資料，將可能被用來作為詐欺取財等
      非法用途上，應有所預見，且不違背其本意。是以被告張
      逸凱猶交付其所有之金融帳戶資料予某真實姓名年籍不詳
      之成年男子，當堪認被告張逸凱亦有容任或允許將提供之
      金融帳戶資料作為詐欺取財之匯款指定帳戶使用，準此，
      被告張逸凱顯有幫助詐欺取財之不確定故意存在，應堪認
      定。
（四）第按刑法上之幫助犯，係指以幫助之意思，對於正犯資以
      助力，而未參與實施犯罪之行為者而言。查被告張逸凱提
      供本件帳戶資料予某真實姓名年籍不詳之成年男子行為，
      要屬詐欺取財構成要件以外之行為，則被告張逸凱應屬以
      幫助之意思，參與詐欺取財構成要件以外之行為，應以詐
      欺取財之幫助犯論。
（五）綜上，本件被告張逸凱犯行明確，應依法予以論科。
四、論罪科刑：
（一）論罪：
  １、按上開該名真實姓名年籍不詳之成年男子與其所屬詐騙集
      團成員取得被告張逸凱交付其所有之本件臺北富邦銀行新
      竹分行帳號000000000000號及合作金庫銀行竹東分行帳號
      0000000000000 號帳戶後，即共同基於意圖不法所有之犯
      意聯絡，以附表編號1 至2 所示之詐騙方式，先後引誘告
      訴人蔡昇峰、吳宗勳陷於錯誤，因而分別匯款如附表所示
      之金額至上開被告張逸凱所有上開帳戶內等情，是核某真
      實姓名年籍不詳自稱「小路」等所屬詐欺集團成員等成年
      人本件所為，均係犯刑法第339 條第1 項之詐欺取財罪。
      且渠對告訴人吳宗勳所為之5 次詐欺取財犯行，時間緊接
      ，方法相同，依最高法院86年臺上字第3295號判例意旨，
      數行為於同時同地或密切接近之時地實施，侵害同一之法
      益，各行為之獨立性極為薄弱，依一般社會健全觀念，在
      時間差距上，難以強行分開，在刑法評價上，以視為數個
      舉動之接續施行，合為包括之一行為予以評價，較為合理
      ，即透過對於同一法益之同種類侵害行為繼續不間斷之實
      行，業已稀釋個別行為之獨立性，致使刑法評價時將之視
      為單一、整體之犯罪行為，而應論以接續犯。
  ２、又真實姓名年籍不詳之成年男子及自稱「小路」之詐欺集
      團成員與所屬詐欺集團成員等成年人就上開2 次詐欺取財
      犯行，均有犯意聯絡及行為分擔，為共同正犯。
  ３、被告張逸凱提供本件金融帳戶予真實姓名年籍不詳之成年
      男子與所屬詐欺集團成員之行為，要屬詐欺取財構成要件
      以外之行為，則被告張逸凱應屬以幫助之意思，參與詐欺
      取財構成要件以外之行為，應以詐欺取財之幫助犯論，故
      核其所為，係犯幫助犯刑法第339 條第1 項之詐欺取財罪
      ，並應依刑法第30條第2 項之規定減輕其刑。
  ４、被告張逸凱以1 次交付本件2 本帳戶提款卡及密碼之行為
      ，幫助真實姓名年籍不詳之成年男子與所屬詐欺集團成員
      先後對告訴人蔡昇峰、告訴人吳宗勳為詐欺取財既遂行為
      ，乃係以1 行為觸犯數個罪名，為同種想像競合犯，應依
      刑法第55條前段之規定，從一重論以1 個幫助詐欺取財罪
      。
（二）量刑：爰審酌被告張逸凱前無任何刑事紀錄，有臺灣高等
      法院被告前案紀錄表1 份在卷可佐，足徵其素行良好，惟
      其得以知悉所提供之相關金融帳戶將遭人供做詐欺取財之
      工具，竟任將其所有之相關金融帳戶資料交付予不法份子
      使用，非惟幫助詐騙者遂行詐財目的，同時使詐財者得以
      隱匿其真實身分，降低遭查獲之風險，助長犯罪之猖獗，
      破壞社會秩序甚鉅，及告訴人蔡昇峰成立調解，告訴人吳
      宗勳調解程序未到庭致未能達成庭解等情，量處如主文所
      示之刑，併諭知易科罰金之折算標準，以示懲儆。
（三）緩刑：再查被告張逸凱前未曾因故意犯罪受有期徒刑以上
      刑之宣告等情，已如上述，茲念其為因一時失慮，致罹刑
      典，且並與告訴人蔡昇峰達成調解，願給付告訴人蔡昇峰
      5 萬元，並已當庭全額給付，此有本院100 年度竹調字第
      71號調解筆錄在卷可稽（見本院卷第11頁），告訴人吳宗
      勳母親則於公務電話中表示因遭詐騙之金錢已轉回其帳戶
      之中，不請求賠償等語，有本院100 年3 月4 日下午2 時
      45 分 許之電話紀錄表附卷可查（見本院卷第9 頁），信
      被告張逸凱經此偵查科刑之教訓，當已知所警惕，信無再
      犯之虞，且於本院訊問程序中坦承犯行，本院因認前所宣
      告之刑，以暫不執行為適當，併予宣告緩刑2 年，以啟自
      新。
五、依刑事訴訟法第449 條第1 項前段、第450 條第1 項、第45
    4 條第1 項，刑法第339 條第1 項、第30條第1 項前段、第
    2 項、第41條第1 項前段、第2 項、第74條第1 項第1 款、
    第2 項第5 款，刑法施行法第1 條之1 第1 項、第2 項前段
    ，逕以簡易判決處刑如主文。
中    華    民    國   100    年    4     月    11    日
                      新竹簡易庭法  官  劉兆菊
以上正本證明與原本無異。
如不服本判決應於收受本判決後10日內向本院提出上訴書狀，上
訴書狀應敘述具體理由。上訴書狀未敘述上訴理由者，應於上訴
期間屆滿後20日內補提理由書狀於本院「切勿逕送上級法院」。
中    華    民    國   100    年    4     月    11    日
                                書記官  廖宜君
中華民國刑法第339條
（普通詐欺罪）
意圖為自己或第三人不法之所有，以詐術使人將本人或第三人之
物交付者，處 5 年以下有期徒刑、拘役或科或併科 1 千元以下
罰金。
以前項方法得財產上不法之利益或使第三人得之者，亦同。
前二項之未遂犯罰之。
中華民國刑法第30條
（幫助犯及其處罰）
幫助他人實行犯罪行為者，為幫助犯。雖他人不知幫助之情者，
亦同。
幫助犯之處罰，得按正犯之刑減輕之。
附表：
┌──┬───┬────────────────────┐
│編號│被害人│方式及匯款金額（新臺幣）                │
├──┼───┼────────────────────┤
│1   │蔡昇峰│由1 名真實姓名年籍不詳之女性詐騙集團成員│
│    │      │，於99年6 月6 日某時，在不詳地點，先以網│
│    │      │際網路傳送援交之訊息予蔡昇峰，並以電話撥│
│    │      │打予蔡昇峰，佯稱要確認身分，俟蔡昇峰信以│
│    │      │為真陷於錯誤，依指示在台中市○○路○ 段麥│
│    │      │當勞前操作自動櫃員機匯款29,989元至017-04│
│    │      │000000000 號帳戶後，該詐欺集團某成員續對│
│    │      │蔡昇峰佯稱蔡昇峰操作自動櫃員機方式有誤，│
│    │      │致網路故障，需蔡昇峰將存款轉存入指定帳戶│
│    │      │，致蔡昇峰信以為真陷於錯誤，依指示於99年│
│    │      │6 月11日至第一銀行辦理網路銀行並將其郵局│
│    │      │00000000000000號帳戶內474, 889元轉存入其│
│    │      │所有之第一銀行帳戶00000000000 號帳戶，並│
│    │      │將第一銀行帳號及網路密碼告知詐騙集團某成│
│    │      │員後，詐騙集團某成員同日即將蔡昇峰所有之│
│    │      │上開第一銀行帳戶內10,000元、91,500元轉帳│
│    │      │至張逸凱本件合作金庫竹東分行帳戶內。    │
├──┼───┼────────────────────┤
│2   │吳宗勳│由1 名真實姓名年籍不詳自稱「小路」之女性│
│    │      │詐騙集團成員，於99年6 月11日晚上10時以網│
│    │      │際網路聊天室傳送援交之訊息予吳宗勳，並約│
│    │      │定於同年月12日下午1 時在台南縣永康市中華│
│    │      │路727 巷32號以3,000 元援交。至約訂時地，│
│    │      │自稱「小路」之女性詐騙集團成員以電話撥打│
│    │      │予吳宗勳，要求需先提款1,000 元，並現金無│
│    │      │褶存款，蔡昇峰信以為真陷於錯誤，在台南市│
│    │      │中西區○○路166 之6 號富邦銀行台南分行，│
│    │      │以現金無褶存款方式，分別於同日下午3 時2 │
│    │      │分、3 時6 分、3 時10分、3 時14分、3 時18│
│    │      │分、3 時20分匯款2,000 元、30,000元、16, │
│    │      │000元、27,000元、2,000 元、1,000 元至張 │
│    │      │逸凱本件臺北富邦新竹分行帳戶內。        │
└──┴───┴────────────────────┘